【裁判字號】    99,智易,2
【裁判日期】    990706
【裁判案由】    違反著作權法
【裁判全文】
臺灣澎湖地方法院刑事判決               99年度智易字第2號
聲  請  人  臺灣澎湖地方法院檢察署檢察官
被      告  甲○○
上列被告因違反著作權法案件，經檢察官聲請簡易判決處刑（98
年度偵字第769號），本院馬公簡易庭認不宜以簡易判決處刑，
移送本院刑事庭改依通常程序審理，判決如下：
    主   文
本件公訴不受理。
    理   由
一、聲請簡易判決處刑意旨略以：被告甲○○依其社會生活之通
    常經驗，可預見提供自己之帳戶資料予不熟識之他人使用，
    將可規避檢警機關之查緝，進而便利犯罪集團取得實施犯罪
    之所得，且其發生並不違背其本意之情況下，竟於民國98年
    5月14日前之某日，將其開設於彰化商業銀行南屯分行之
    00000000000000號帳戶之帳號，提供與姓名年籍不詳之犯罪
    集團成員使用。嗣該犯罪集團成員，明知日商任天堂株式會
    社所開發之「Wii1162」遊戲光碟機為其享有著作權之視聽
    著作，該款產品之相關遊戲「NASCAR Kart Racing」僅授權
    美商「Electronics Arts」製造，不得擅自以散布重製物之
    方法而侵害他人之著作財產權，竟基於散布重製盜版光碟之
    犯意，利用電腦連結網際網路至XYZ軟體補給網站
    (http//xyz.com.tw)，刊登拍賣上開盜版「NASCAR Kart
    Racing」遊戲之廣告，供不特定買家下標購買，以此方法販
    賣並散布侵害著作財產權之重製光碟，嗣經警購買，送任天
    堂公司鑑定，循線查獲，因認被告涉有刑法第30條第1項前
    段、著作權法第91條之1第3項、第2項之幫助他人散布侵害
    著作財產權之重製光碟罪嫌等語。
二、按同一案件繫屬於有管轄權之數法院者，由繫屬在先之法院
    審判之，刑事訴訟法第8條前段著有明文；又依第8條之規定
    不得為審判者，應諭知不受理之判決，並得不經言詞辯論為
    之，刑事訴訟法第303條第7款、第307條分別定有明文。又
    按一事不再理，為刑事訴訟法之基本原則。已經提起公訴或
    自訴之案件，在同一法院重行起訴者，應諭知不受理之判決
    ，為同法第303條第2款所明定。蓋同一案件，既經合法提起
    公訴或自訴，自不容在同一法院重複起訴，為免一案兩判，
    對於後之起訴，應以形式裁判終結之。而同法第302條第1款
    所定，案件曾經判決確定者，應諭知免訴之判決，必係法院
    判決時，其同一案件，已經實體判決確定，始有該條款之適
    用，此由該條款明定：「曾經判決確定者」觀之，洵無庸疑
    。故法院對於後之起訴，縱已為實體判決，並於先起訴之判
    決後，先行確定，但後起訴之判決，於先起訴判決時，既未
    確定，即無既判力，先起訴之判決，依法不受其拘束，無從
    依同法第302條第1款之規定為免訴之諭知，其所為實體判決
    ，自不能因後起訴之判決先確定，而成為不合法。從而，後
    之起訴，依上開第303條第2款之規定，本不應受理，倘為實
    體判決，難謂合法，如已確定，應依非常上訴程序，予以撤
    銷，諭知不受理，業經司法院大法官會議釋字第168號解釋
    理由書闡釋甚明。由此可知，若同一案件經合法提起公訴或
    自訴後，復在同一法院重複起訴時，法院對於後之起訴，於
    先起訴判決尚未確定情況下，本應諭知不受理，如對後之起
    訴加以實體判決者，則應視後起訴判決是否確定，而分別提
    起上訴或非常上訴程序加以救濟，將原判決予以撤銷，改諭
    知不受理；且於同一案件先後經起訴繫屬於不同法院而有上
    述情形者，亦同有適用，俾符一事不再理原則，避免一案兩
    判。又刑事訴訟法第267條規定，檢察官就犯罪事實一部起
    訴者，其效力及於全部，係指已起訴之部分及未起訴之部分
    ，均構成犯罪，並具有連續犯、牽連犯或想像競合犯等裁判
    上一罪關係，或屬常業犯、接續犯、吸收犯、結合犯、加重
    結果犯等實質上一罪，其一部犯罪事實經起訴者，本於審判
    不可分原則，受訴法院應就構成同一案件之全部犯罪事實予
    以審判而言（最高法院93年度台上字第6182號判決參照）。
    反面言之，倘若其他部分之事實在同一法院重行起訴時，則
    應依刑事訴訟法第303條第2款，就後繫屬之案件諭知不受理
    之判決。再者，聲請簡易判決處刑，與起訴有同一之效力，
    同法第451條第3項亦有明文。
三、經查：
（一）被告甲○○基於幫助他人散布侵害著作財產權之重製光碟
      之犯意，將其所有之身分證影本、彰化商業銀行南屯分行
      帳號00000000000000號帳戶，及蘇峰毅之台新國際商業銀
      行東高雄分行帳號00000000000000號之存摺、提款卡、印
      章等物，交付犯罪集團使用，該犯罪集團成員明知「新日
      本語的基礎I1-13課」、「新日本語的基礎I14-25課」
      、「新日本語的基礎II26-38課」、「新日本語的基礎II
      39-50課」之互動式光碟，以及「新日本語的基礎I有聲
      教材」、「新日本語的基礎II有聲教材」等光碟，係日本
      「3A NETWORK股份有限公司」（下稱3A公司）享有著作權
      之視聽著作，且3A公司業已將上開著作專屬授權大新書局
      即林寶於台灣地區發行，未經著作權人大新書局即林寶之
      同意或授權，不得擅自散布或意圖散布而公開陳列或持有
      上開視聽著作，竟仍基於侵害著作財產權之犯意，於不詳
      時、地，以電腦連結網路架設「XYZ軟體補給站」（
      http://xyz.2007.com）之網站，公開陳列販售上開盜版
      視聽著作光碟，且於98年3月26日，使用經變造之甲○○
      國民身分證影本，及上揭甲○○彰化銀行南屯分行帳戶存
      摺，與台灣宅配通股份有限公司（下稱宅配通公司）鳳山
      營業所簽訂宅配服務合約書，嗣由王志偉於98年4月24日
      凌晨2時18分許，在上揭網站訂購前述日語教學光碟後，
      於98年4月28日由宅配通公司送達，而上揭光碟經鑑定為
      侵害著作財產權之盜版光碟，經大新書局即林寶告訴後，
      循線查獲被告上開幫助他人散布侵害著作財產權之重製光
      碟等犯行，業經臺灣高雄地方法院檢察署檢察官於99年4
      月16日以99年偵字第2309號、第5922號起訴書起訴在案，
      刻由臺灣高雄地方法院以99年度審智訴字第9號案件受理
      ，尚未判決，有臺灣高等法院被告全國前案紀錄表、起訴
      書等件附卷可稽。
（二）被告所涉上開幫助他人散布侵害著作財產權之重製光碟犯
      行，既業經臺灣高雄地方法院檢察署檢察官起訴，並由臺
      灣高雄地方法院訴訟繫屬中，已如前述，則本件檢察官向
      本院聲請簡易判決處刑，即屬就同一案件重行起訴無疑，
      後繫屬之本院即不得予以判決，且依前開法條及說明，本
      件應諭知不受理判決，並不經言詞辯論為之。
據上論斷，應依刑事訴訟法第452條、第303條第7款、第307條，
判決如主文。
中    華    民    國    99    年    7     月    6     日
                        刑事庭  法  官  李宛玲
以上正本證明與原本無異。
如不服本判決應於收受判決後10日內向本院提出上訴書狀，並應
敘述具體理由；其未敘述上訴理由者，應於上訴期間屆滿後20日
內向本院補提理由書（均須按他造當事人之人數附繕本）「切勿
逕送上級法院」。
中    華    民    國    99    年    7     月    6     日
                                書記官  林德盛

司法院資訊處製作；財團法人民間司法改革基金會備份。
